臺灣新竹地方法院刑事判決　　　　　　　　96年度訴字第47號
公　訴　人　臺灣新竹地方法院檢察署檢察官
被　　　告　甲○○
指定辯護人　本院公設辯護人　乙○○
上列被告因違反槍砲彈藥刀械管制條例案件，經檢察官提起公訴
（95年度偵字第4524號），本院判決如下：
    主  文
甲○○未經許可，寄藏可發射子彈具有殺傷力之改造手槍，處有
期徒刑年陸月，併科罰金新臺幣伍萬元，罰金如易服勞役，以
新臺幣壹仟元折算壹日，扣案之可發射子彈具殺傷力之改造手槍
壹枝（槍枝管制編號0000000000號《不含彈匣》）、
制式子彈顆、彈匣個，及槍身、滑套、撞針、土造金屬槍管
各壹個，均沒收之；又於夜間在公共場所未經許可攜帶刀械，處
有期徒刑伍月，扣案之武士刀壹把，沒收之。主刑部分應執行有
期徒刑年捌月，併科罰金新臺幣伍萬元，罰金如易服勞役，以
新臺幣壹仟元折算壹日。
    事實及理由
壹、構成犯罪事實：
    緣真實姓名年籍不詳自稱「彭亞倫」（音譯）之成年男子，
    於民國91年12月間某日，在位於新竹縣竹東鎮○○里○ 鄰○
    ○○路59巷11號之甲○○住處，將具殺傷力之仿SIG SAUER
    廠P2 20 型半自動手槍製造之金屬槍枝，換裝土造金屬槍管
    而成之改造手槍1 枝（槍枝管制編號：0000000000號《不含
    彈匣》）、具殺傷力之制式子彈3 顆、拆解手槍1 組（內含
    槍身、滑套、撞針、復進簧及土造金屬槍管各1 個）、彈匣
    3 個、土造金屬槍管1 枝及不具殺傷力之改造手槍1 枝（槍
    枝管制編號：0000000000號《不含彈匣》）、不具殺傷力之
    制式子彈、改造子彈各4 顆、底火片及底火帽85顆、玩具金
    屬彈殼9 顆、內具阻鐵之槍管2 枝、不具金屬彈頭之底火73
    顆、彈頭9 顆、疑似火藥1 瓶等物品，交付予甲○○而託其
    寄藏。(1)甲○○明知可發射子彈具有殺傷力之改造手槍、具
    有殺傷力之子彈、各式槍砲之主要組成零件，均為槍砲彈藥
    刀械管制條例所管制之物品，未經中央主管機關內政部許可
    不得無故寄藏、持有，竟未經許可，隨即出於受託寄藏具有
    殺傷力改造手槍、子彈及各式槍砲之主要組成零件的犯罪意
    思，收受「彭亞倫」委託寄藏之前開物品，並將之藏置於上
    開住處。(2)甲○○另於91年12月間某日晚上8 、9 時許，於
    夜間在新竹縣竹東鎮某夜市，以新臺幣1 千元之價格購買武
    士刀1 把，明知該武士刀係槍砲彈藥刀械管制條例管制之刀
    械，竟未經許可，無故持有該刀刃長71公分（其中68.5公分
    單面全開峰）、刀柄長26公分、全長97公分之武士刀1 把，
    並將之自該夜市公共場所攜帶返家而置於上開住處。嗣於95
    年6 月5 日晚上7 時15分許，為警持本院核發之搜索票在甲
    ○○上開住處查獲，並扣得上開槍枝、子彈及武士刀等物品
    ，始悉上情。
貳、認定犯罪事實所根據的證據及理由：
一、程序部分：
    按傳聞法則之重要理論依據，在於傳聞證據未經當事人之反
    對詰問予以核實，乃予排斥，惟若當事人已放棄對原供述人
    之反對詰問權，於法院審判時表明同意該等傳聞證據可作為
    證據，基於證據資料愈豐富，愈有助於真實發現之理念，並
    貫徹刑事訴訟法修法加重當事人進行主義之精神，確認當事
    人對於證據能力有處分權之制度，傳聞證據經當事人同意作
    為證據，法院認為適當者，亦得為證據。另當事人對於傳聞
    證據表示「沒有意見」，而未於言詞辯論終結前聲明異議（
    Without Objection ），應視為已有將該等傳聞證據採為證
    據之同意，此刑事訴訟法第159 條之5 定有明文。本案被告
    及其辯護人於本院審理程序中已表示對本院所提示調查之卷
    內人證物證之證據能力沒有意見，迄本院辯論終結前，被告
    及其辯護人亦未爭執本案證據之證據能力，依刑事訴訟法第
    159 條之5 第2 項之規定，應視為被告已同意本案相關之傳
    聞證據均可作為證據，本院斟酌本案卷內之證據並非非法取
    得，亦無證明力明顯過低之情形，且經本院於審判期日依法
    進行證據之調查、辯論，被告於訴訟上之程序權，已受保障
    ，前開各該證據，均得採為證據，先予敘明。
二、實體部分：
（一）被告甲○○於新竹憲兵隊在臺灣臺中監獄詢問時、檢察官
      偵查中、本院準備程序及審理程序訊問時之自白。
（二）證人即另案被告李銀龍於警詢時及偵查中之陳述。
（三）扣案之改造手槍1 枝、制式子彈3 顆、彈匣3 個、拆解手
      槍1 枝及武士刀1 把可資佐證。
（四）(1)送鑑改造手槍P220型1 枝（不含彈匣，槍枝管制編號00
      00000000號），認係由仿SIG SAUER 廠P220型半自動手槍
      製造之金屬槍枝，換裝土造金屬槍管而成之改造手槍，機
      械性能良好，可擊發適用子彈，認具殺傷力。(2)送鑑制式
      子彈7 顆，其中4 顆，認均係由土造金屬彈殼加裝直徑約
      9 mm之金屬頭而成，不具底火，非為完整之子彈結構，認
      均不具殺傷力；3 顆，認均係口徑9 mm（9 ×19mm）制式
      子彈，認均具殺傷力。(3)送鑑彈匣3 個，其中2 個，認係
      仿COLT廠CALIBER 25型半自動手槍製造之金屬彈匣；另1
      個，認係仿FN廠半自動手槍製造之金屬彈匣。(4)送鑑拆解
      手槍CALIBER 25型1 枝（不含彈匣，槍枝管制編號000000
      0000號），認係仿COLT廠CALIBER 25型半自動手槍製造之
      槍身、滑套、撞針、復進簧及土造金屬槍管（成品）等零
      件等情，有內政部警政署刑事警察局95年9 月1 日刑鑑字
      第0950083474號槍彈鑑定書1 份在卷可證（見臺灣新竹地
      方法院檢察署95年度偵字第3321號偵查卷第57頁至第63頁
      ）。
（五）而扣案之武士刀1 把，經送新竹市警察局刀械鑑驗小組鑑
      定，認係屬槍砲彈藥刀械管制條例列管之刀械，有新竹市
      警察局95年7 月12日竹市警保字第0950025472號函及所附
      鑑驗書1 份附卷可證（見上開偵查卷第44頁至第47頁）。
、論罪科刑的理由：
一、按行為後法律有變更者，適用行為時之法律。但行為後之法
    律有利於行為人者，適用最有利於行為人之法律，刑法第2
    條第1 項定有明文（刑法第2 條係規範行為後法律變更所生
    新舊法律比較適用之準據法，是刑法第2 條本身雖經修正，
    但該條文既屬適用法律之準據法，本身尚無比較新舊法之問
    題，應逕適用裁判時之刑法第2 條規定以決定適用之刑罰法
    律）。又比較時應就罪刑有關之共犯、未遂犯、想像競合犯
    、牽連犯、連續犯、結合犯，以及累犯加重、自首減輕暨其
    他法定加減（如身分加減）與加減例等一切規定，綜其全部
    罪刑之結果而為比較（最高法院95年第8 次刑事庭會議決議
    參照）。查被告行為後，刑法第42條有關易服勞役、第51條
    有關數罪併罰之方法等規定，業於94年2 月2 日修正公布，
    並均自95年7 月1 日起施行，茲就比較情形分述如下：
（一）本件被告於犯罪時，刑法第42條第2 項前段規定：「易服
      勞役以1 元以上3 元以下折算1 日」，又被告行為時之易
      服勞役折算標準，業據修正前罰金罰鍰提高標準條例第2
      條前段（現已刪除）規定，就其原定數額提高為100 倍折
      算1 日，則本件被告行為時之易服勞役折算標準，應以銀
      元300 元折算1 日，即新台幣900 元折算1 日；而修正後
      之刑法第42條第3 項前段規定：「易服勞役以新台幣1 千
      元、2 千元或3 千元折算1 日」，比較修正前後之易服勞
      役折算標準，以修正後之規定，較有利於被告，則應依刑
      法第2 條第1 項但書規定，適用修正後之刑法第42條第3
      項前段規定，就罰金部分定其易服勞役之折算標準。
（二）刑法第51條有關數罪併罰之方法部分，修正前刑法第51條
      規定：「數罪併罰，分別宣告其罪之刑，依左列各款定其
      應執行者：」，其中第5 款規定：「宣告多數有期徒刑者
      ，於各刑中之最長期以上，各刑合併之刑期以下，定其刑
      期。但不得逾20年。」修正後刑法第51條第5 款規定：「
      宣告多數有期徒刑者，於各刑中之最長期以上，各刑合併
      之刑期以下，定其刑期。但不得逾30年。」；比較結果，
      修正後刑法並非較有利於行為人，依刑法第2 條第1 項前
      段之規定，自應依行為時之法律即修正前之刑法第51條第
      5 款之規定，定其應執行刑。
二、論罪：
（一）按「寄藏」與「持有」，均係將物置於自己實力支配之下
      ，僅寄藏必先有他人持有行為，而後始為之受寄代藏，故
      受寄人代為保管，其保管之本身，亦屬持有，不過此之持
      有係受寄之當然結果，槍砲彈藥刀械管制條例第8 條第4
      項、第12條第4 項及第13條第4 項，既就「持有」與「寄
      藏」為分別處罰之規定，則單純之「持有」，固不包括「
      寄藏」，惟「寄藏」之受人委託代為保管，其保管之本身
      所為之「持有」，既係「寄藏」之當然結果，法律上自宜
      僅就「寄藏」行為為包括之評價，不應另就「持有」予以
      論罪（最高法院74年台上字3400號判例意旨參照）；又未
      經許可，持有槍枝，其持有之繼續，既屬行為之繼續，亦
      即一經持有，其罪即已成立，但其完結須繼續至持有行為
      終了之時止，則包括持有之寄藏槍枝行為，自應同視，其
      寄藏犯罪行為之完結，亦應至寄藏及該寄藏包括之持有行
      為終了時止。是被告自案外人彭亞倫處收受上開改造手槍
      、制式子彈及槍枝之主要組成零件而為寄藏，並於彭亞倫
      死後繼續持有迄查獲之日止，應各論以寄藏改造手槍、寄
      藏子彈及寄藏槍枝之主要組成零件之單純一罪，不另就其
      「持有」之犯行予以論處。
（二）次按槍砲、彈藥主要組成零件種類，由中央主管機關公告
      之，槍砲彈藥刀械管制條例第4 條第3 項定有明文，內政
      部遂於86年11月24日以（86）台內警字第8670683 號公告
      槍砲彈藥之主要組成零件，而「手槍」中，槍管、槍身、
      槍機、撞針、轉輪、滑套、彈匣、擊錘等均屬主要組成零
      件。故本件拆解之手槍CALIBER 25型1 枝，其中槍身、滑
      套、撞針及土造金屬槍管（成品）各1 個等零件部分，及
      彈匣3 個，係屬槍枝之主要組成零件，應可認定。
（三）核被告甲○○所為寄藏槍枝、子彈、槍枝之主要組成零件
      部分，係犯槍砲彈藥刀械管制條例第8 條第4 項之未經許
      可，寄藏可發射子彈具有殺傷力改造手槍罪；同條例第12
      條第4 項之未經許可，寄藏子彈罪；及同條例第13條第4
      項之未經許可，寄藏槍枝之主要組成零件罪。又被告所為
      攜帶刀械部分，係犯槍砲彈藥刀械管制條例第15條第1 款
      、第2 款之於夜間在公共場所未經許可攜帶刀械罪。其未
      經許可持有刀械之低度行為，為其於夜間在公共場所未經
      許可攜帶刀械之高度行為所吸收，不另論罪。
（四）蒞庭之公訴檢察官認被告所為寄藏槍彈部分，係犯同條項
      之持有（另起訴書犯罪事實欄係記載寄藏，而於所犯法條
      係記載持有），惟槍砲彈藥刀械管制條例上規定之「持有
      」與「寄藏」2 種行為，固均為將物品置於自己實力支配
      之下，然前者乃指為自己管領之目的，將物品移入自己實
      力支配之下；後者則係以為他人管領之目的，將物品移入
      自己實力支配之下之意，其態樣、要件並不盡相同，本件
      被告之上開被查獲之槍枝、子彈及槍枝之主要組成零件尚
      無為自己管領之目的，將物品移入自己實力支配之下，已
      如前述，應屬「寄藏」行為，蒞庭之公訴檢察官認被告所
      犯法條係持有及起訴書所犯法條之記載持有均容有誤會；
      又被告於夜間在夜市購入而持有刀械後，將該刀械直接從
      夜市騎機車攜帶回家，且放置在機車前面未包裝等情，已
      據其於本院審理時供承明確，堪認其於夜間在公共場所未
      經許可而攜帶上開刀械，公訴意旨認應論以同條例第14條
      第3 項之攜帶刀械罪，尚有未洽，已經蒞庭之公訴檢察官
      當庭更正為槍砲彈藥刀械管制條例第15條第1 款、第2 款
      之於夜間在公共場所未經許可攜帶刀械罪，故自無庸變更
      起訴法條，均併予敘明。
（五）想像競合犯：被告於同時、地，未經許可寄藏可發射子彈
      具有殺傷力之改造手槍，未經許可寄藏子彈，及未經許可
      寄藏槍砲之主要組成零件犯行，係一行為觸犯數罪名，為
      想像競合犯，應依刑法第55條前段之規定，應從重之未經
      許可寄藏可發射子彈具有殺傷力之改造手槍罪論處（修正
      後第55條但書係科刑之限制，為法理之明文化，非屬法律
      之變更）。
（六）數罪併罰：被告所犯未經許可寄藏可發射子彈具有殺傷力
      之改造手槍、於夜間在公共場所未經許可攜帶刀械2 罪，
      犯意各別、行為互殊，罪名亦不相同，應予以分別論罪，
      合併處罰之。起訴意旨認應論以想像競合，容有未洽，亦
      據蒞庭之公訴檢察官當庭更正，附此敘明。
三、科刑：
（一）主刑：審酌被告正值青壯，卻不思長進，其於夜間在公共
      場所未經許可攜帶刀械行為，有礙社會秩序及人民生命財
      產安全，另被告無視法令禁制，未經許可受託寄藏具殺傷
      力之改造手槍、子彈及槍砲之主要組成零件之犯罪動機、
      目的，藏放槍彈之數量，及雖未持以另犯他案，但對人身
      安全及社會治安所造成之潛在危害甚鉅，及被告之生活狀
      況、品行，以及被告犯罪後在偵查中及本院審理訊問時均
      能坦白承認犯行，已具悔意，於審理中亦未再聲請調查證
      據，以節省司法資源及成本之支出，態度良好等一切情狀
      ，分別量處如主文所示之刑及併科罰金，並定其應執行之
      刑，並就罰金部分諭知易服勞役之折算標準，以資懲儆。
（二）從刑（沒收）：扣案具有殺傷力之仿SIG SAUER 廠P220型
      半自動手槍製造之金屬槍枝，換裝土造金屬槍管而成之改
      造手槍1 枝（不含彈匣，槍枝管制編號0000000000號）、
      具殺傷力之制式子彈（口徑9 mm）3 顆、彈匣3 個及槍身
      、滑套、撞針、土造金屬槍管各1 個，均屬違禁物，及扣
      案之武士刀1 把，係屬槍砲彈藥刀械管制條例公告管制之
      刀械，屬於未經許可，不得持有之違禁物，不問屬於犯人
      與否，均應依刑法第38條第1 項第1 款之規定宣告沒收（
      刑法第38條僅有法條內容用語之修改，並無有利或不利於
      被告之情形，此部分不生法律變更比較之問題）。至不具
      殺傷力之改造手槍1 枝（槍枝管制編號：0000000000號《
      不含彈匣》）、不具殺傷力之制式子彈、改造子彈各4 顆
      、底火片及底火帽85顆、玩具金屬彈殼9 顆、內具阻鐵之
      槍管2 枝、不具金屬彈頭之底火73顆、彈頭9 顆、疑似火
      藥1 瓶，及非屬槍砲主要組成零件之復進簧1 個等物品，
      既非違禁物，且與本件犯罪無關，爰均不為沒收之宣告。
      公訴人聲請宣告沒收底火片及底火帽85顆、不具金屬彈頭
      之底火73顆、疑似火藥1 瓶，尚有未洽，附此敘明。
肆、適用法律依據：
一、程序法方面：刑事訴訟法第299 條第1 項前段。
二、實體法方面：槍砲彈藥刀械管制條例第8 條第4 項、第12條
    第4 項、第13條第4 項、第15條第1 款、第2 款，刑法第2
    條第1 項、第11條前段、第55條、第42條第3 項前段、第38
    條第1 項第1 款，修正前刑法第51條第5 款，判決如主文。
本案經檢察官魏廷勳到庭執行職務。
中　　華　　民　　國　　96　　年　　4 　　月　　11　　日
                  刑事第四庭審判長法　官  林秋宜
                  　              法  官  劉兆菊
                                  法  官  馮俊郎
以上正本證明與原本無異。
如不服本判決應於收受本判決後10日內向本院提出上訴書狀，其
未敘述上訴理由者，並得於提起上訴後10日內向本院補提理由書
狀（均須按他造當事人之人數附繕本）「切勿逕送上級法院」。
中　　華　　民　　國　　96　　年　　4 　　月　　13　　日
                                  書記官  鄧雪怡
附錄本案論罪科刑實體法條全文：
＊槍砲彈藥刀械管制條例第8 條第4 項：
【未經許可，製造、販賣或運輸鋼筆槍、瓦斯槍、麻醉槍、獵
槍、空氣槍或第4 條第1 項第1 款所定其他可發射金屬或子彈具
有殺傷力之各式槍砲者，處無期徒刑或5 年以上有期徒刑，併科
新臺幣1 千萬元以下罰金。
未經許可，轉讓、出租或出借前項所列槍枝者，處5 年以上有
期徒刑，併科新臺幣1 千萬元以下罰金。
意圖供自己或他人犯罪之用，而犯前2 項之罪者，處無期徒刑
或7 年以上有期徒刑，併科新臺幣1 千萬元以下罰金。】
未經許可，持有、寄藏或意圖販賣而陳列第1 項所列槍枝者，
處3 年以上10年以下有期徒刑，併科新臺幣700 萬元以下罰金。
＊槍砲彈藥刀械管制條例第12條第4 項：
【未經許可，製造、販賣或運輸子彈者，處1 年以上7 年以下
有期徒刑，併科新台幣500 萬元以下罰金。
未經許可，轉讓、出租或出借子彈者，處6 月以上5 年以下有
期徒刑，併科新台幣300 萬元以下罰金。
意圖供自己或他人犯罪之用，而犯前2 項之罪者，處3 年以上
10年以下有期徒刑，併科新台幣700 萬元以下罰金。】
未經許可，持有、寄藏或意圖販賣而陳列子彈者，處5 年以下
有期徒刑，併科新台幣300 萬元以下罰金。
＊槍砲彈藥刀械管制條例第13條第4 項：
【未經許可，製造、販賣或運輸槍砲、彈藥之主要組成零件者
，處3 年以上10年以下有期徒刑，併科新臺幣700 萬元以下罰金
。
未經許可，轉讓、出租或出借前項零件者，處1 年以上7 年以
下有期徒刑，併科新臺幣500 萬元以下罰金。
意圖供自己或他人犯罪之用，而犯前2 項之罪者，處5 年以上
有期徒刑，併科新臺幣1000萬元以下罰金。】
未經許可，持有、寄藏或意圖販賣而陳列第1 項所列零件者，
處6 月以上5 年以下有期徒刑，併科新臺幣300 萬元以下罰金。
＊槍砲彈藥刀械管制條例第15條第1 款、第2 款：
未經許可攜帶刀械而有下列情形之一者，處2 年以下有期徒刑：
一  於夜間犯之者。
二  於車站、埠頭、航空站、公共場所或公眾得出入之場所犯之
    者。
